臺北高等行政法院判決　　　　　　　　　　　　　　九十二年度訴字第三五九五號
　　　　　　　　　　　　　　　.
　　原　　　告　甲○○
　　　　　　　　丙○○
　　　　　　　　丁○○
　　　　　　　　戊○○
　　　　　　　　己○○
　　　　　　　　庚○○
　　　　　　　　辛○○
　　兼　共　同　乙○○
　　訴訟代理人
　　被　　　告　臺北市稅捐稽徵處
　　代　表　人　壬○○處長）.
　　訴訟代理人　子○○
　　　　　　　　癸○○
右當事人間因地價稅事件，原告不服臺北市政府中華民國九十二年六月五日府訴字第
０九二０九０七三九００號訴願決定，提起行政訴訟。本院判決如左：
    主  文
原告之訴駁回。
訴訟費用由原告負擔。
    事  實
一、事實概要：
    緣原告共有坐落臺北市○○區○○段三小段九十九號土地（下稱系爭土地），原
    經被告所屬士林分處核定按公共設施保留地稅率課徵地價稅，嗣該分處於清查時
    發現系爭土地非屬公共設施保留地，遂按一般用地稅率課徵九十一年地價稅。原
    告不服，申請復查未獲變更，提起訴願經遭駁回，遂提起行政訴訟。
二、兩造聲明：
  (一)原告聲明：
    1.訴願決定及原處分均撤銷。
    2.訴訟費用由被告負擔。
  (二)被告聲明：
    1.駁回原告之訴。
    2.訴訟費用由原告負擔。
三、兩造之主張：
  (一)原告主張之理由：
    1.系爭土地上之市場主體，於二十年前發生火災，使市場主要功能喪失，原市場
      主體建築物已成空地，只有雜樹、雜草及破舊汽車停放。臺北市政府發展局、
      市場管理處等相關機關，曾通知雨農市場全體土地所有權人，參加雨農市場重
      建協調會，足證連臺北市政府主管單位皆認為雨農市場已回復為公共設施保留
      地之狀態。
    2.都市計畫法第四十二條規定，都市計畫地區範圍內，應視實際情況，分別設置
      左列公共設施用地：(1)‧‧‧(2)學校、社教機構、體育場所、市場、醫藥衛生
      機構及機關用地。其中法條明定市場用地為公共設施用地。又都市計畫法第四
      十八條規定，依本法指定之公共設施保留地供公用事業設施之用者，由各該事
      業構依法予於徵收或購買；其餘由該管政府或鄉、鎮、縣轄市公所依左列方式
      取得之：(1)徵收(2)區段徵收(3)市地重劃。其中法條明市地重劃為公共設施保留
      地之取得方法之一。按都市計畫法第五十一條規定，依本法指定之公共設施保
      留地，不得為妨礙其指定目的之使用。其中法條明定公共設施保留地之使用是
      受限制的。系爭土地依都市計畫法之規定，為公共設施保留地，使用上受限制
      為市場使用。
    3.都市發展局不准許系爭土地從市場用地改為一般用地，而被告卻矛盾的、相反
      的用一般用地稅率課徵地價稅。現在如果雨農市場從市場用地變更成一般用地
      ，其土地用途不再受限制為市場使用，則原告等願意接受被告的一般用地稅率
      。系爭土地尚受限制的留待將來重新建築為市場使用，此點正符合留待將來各
      公共事業機構、各該管政府或鄉、鎮、縣轄市公所取得者而言。其取得的方式
      為都市計畫法第四十八條第三種方式「市地重劃」取得，而並非只有徵收及區
      段徵收之所有權取得方式才可稱為「取得」。鄰地士林區○○段○○段九十九
      之一號土地，於七十七年十一月二十二日自福林段三小段九十九號分割，亦為
      系爭土地上建物執照建築基地。既然九十九之一號土地可以按千分之六計徵地
      價稅，系爭土地與其性質相同亦應比照辦埋，如此才符合憲法第七條之平等原
      則及公平課稅原則。
    4.雨農市場乃屬重大殘缺市場，與受獎勵興建市場屬健全完整市場並不相同，兩
      者若課徵相同等級之地價稅率，違反公平正義之法理。因為雨農市場是在六十
      一年四月八日取得建物使用執照，雨農市場之興建未受主管政府獎勵投資興建
      公共設施辦法獎勵情況下興建，自然不適用財政部八十七年七月十五日台財稅
      第八七一九五四三八０號函。又依法律不溯既往原則，臺北市獎勵投資興建公
      共設施辦法不能適用在雨農市場上，因為雨農市場比獎勵投資興建公共設施辦
      法提早八年產生。
  (二)被告主張之理由：
    1.按土地稅法第十四條規定：「已規定地價之土地，除依第二十二條規定課徵田
      賦者外，應課徵地價稅。」同法第十九條規定：「都市計畫公共設施保留地，
      在保留期間仍為建築使用者，除自用住宅用地依第十七條之規定外，統按千分
      之六計徵地價稅；其未作任何使用並與使用中之土地隔離者，免徵地價稅。」
      土地稅減免規則第十一條規定：「都市計畫公共設施保留地，在保留期間未作
      任何使用並與使用中之土地隔離者，地價稅或田賦全免。」
    2.系爭土地，地上建物計有臺北市○○區○○段三小段三０一０九建號等三十四
      戶房屋，此有臺北市地籍地價地籍圖資料電傳資訊服務系統查詢畫面附卷可稽
      ；另依被告所屬士林分處房屋稅籍記錄表顯示，原告所有之房屋並未有火災毀
      損而註銷房屋稅籍之記載，又該分處亦於九十一年五月二十一日派員至現場勘
      查結果，系爭土地臨馬路處均作為商家使用，土地內部則仍作為市場使用，部
      分土地則劃有停車格為停車場使用，並未發現房屋有倒塌、滅失之情形，此有
      照片附卷可稽，是原告訴稱雨農市場因火災燒毀滅失乙節，應不足採。
    3.原告主張系爭土地係屬公共設施保留地及本件依法律不溯及既往原則，並無臺
      北市獎勵投資興建公共設施辦法之適用云云，惟查按土地稅法第十九條規定之
      立法理由已指明，為對因都市計畫而被劃為公共設施之用地，在未徵收或收購
      之保留期間，其使用已被限制，故明定特別稅率及免徵標準；復參酌財政部八
      十七年七月十五日台財稅第八七一九五四三八０號函釋意旨，都市計畫法所稱
      之「公共設施保留地」，係指依同法所定都市計畫擬定、變更程序及同法第四
      十二條劃定之公共設施用地中，留待將來各公用事業機構、各該管政府或鄉、
      鎮、縣轄市公所取得者而言。
    4.本案詢經臺北市市場管理處九十一年六月十四日北市市三字第０九一六０九四
      七五００號函說明二載明：「旨揭地號土地經查係本市都市計畫公共設施雨農
      市場用地，該市場用地業經前陽明山管理局核准民間投資興建，並於六十一年
      間建竣，屬已開闢之公共設施市場用地，而非公共設施保留地。」次查相關案
      件亦經臺北市政府都市發展局以九十一年七月十六日北市都二字第０九一三一
      七０七九００號函請臺北市市場管理處查明函復被告，嗣該處以九十一年七月
      二十三日北市市三字第０九一六一二二七０００號函載明：「旨揭地號土地經
      查係本市都市計畫公共設施雨農市場用地，由前陽明山管理局核准盧文金等三
      人興建地上二層建物，並領有前陽明山管理局核發之（六０）工營字第一四二
      號建造執照及（六一）工使字第二五０號使用執照，有關該市場是否依都市計
      畫法第三十條規定所定辦法核准由私人或團體興辦乙節，因前開（六０）工營
      字第一四二號建造執照申辦書並未由前陽明山管理局移交臺北市政府工務局建
      築管理處接管，其核准興建依據之法規本處無從查考。」又依臺北市市場管理
      處九十一年七月三十日北市市三字第０九一六一二六五五００號函說明二亦指
      明：「‧‧‧另有關有無用地取得計畫乙節，該市場用地因係由前陽明山管理
      局核准盧文金等三人興建，為已開闢之公共設施市場用地，本處目前並無用地
      取得計畫。」是系爭土地雖經規劃為市場用地（公共設施用地），惟已經私人
      取得建造執照及使用執照開闢使用，並非經公用事業機構、各該管政府或鄉、
      鎮轄市公所開闢使用及供上開該等機構、機關單位留待將來取得使用，故非屬
      公共設施保留地，自臻明確。另查本案核課系爭土地地價稅之法令依據，係依
      現行土地稅法等相關規定，並非依臺北市獎勵投資興建公共設施辦法之規定，
      原告所訴，顯對法令有所誤解。
    理  由
一、按土地稅法第十九條規定：「都市計畫公共設施保留地，保留期間仍為建築使用
    者，除自用住宅用地依第十七條之規定外，統按千分之六計徵地價稅；其未作任
    何使用並與使用中之土地隔離者，免徵地價稅。」土地稅減免規則第十一條規定
    ：「都市計畫公共設施保留地，在保留期間未作任何使用並與使用中之土地隔離
    者，地價稅或田賦全免。」另財政部八十七年七月十五日臺財稅第八七一九五四
    三八０號函釋：「二、查都市計畫法所稱之『公共設施保留地』，依都市計畫法
    第四十八條至第五十一條之立法意旨，係指依同法所定都市計畫擬定、變更程序
    及同法第四十二條劃定之公共設施用地中，留待將來各公用事業機構、各該管政
    府或鄉、鎮、縣轄市公所取得者而言。已取得或非留供各事業機構、各該管政府
    或鄉、鎮、縣轄市公所取得者，仍非屬公共設施保留地。‧‧‧」上開財政部函
    釋，與土地稅法第十九條之立法意旨相符，自應予適用。
二、查本件系爭土地係由前陽明山管理局核准盧文金等三人興建地上二層建物，並領
    有前陽明山管理局核發之（六０）工營字第一四二號建造執照及（六一）工使字
    第二五０號使用執照，為已開闢之公共設施市場用地，有上開使用執照存根、臺
    北市市場管理處九十一年六月十四日北市市三字第０九一六０九四七五００號函
    、九十一年七月二十三日北市市三字第０九一六一二二七０００號函及九十一年
    七月三十日北市市三字第０九一六一二六五五００號函附原處分卷可稽，是系爭
    土地雖經規劃為市場用地（公共設施用地），惟已經私人取得建造執照及使用執
    照開闢使用，並非經公用事業機構、各該管政府或鄉、鎮轄市公所開闢使用及供
    上開機構、機關單位留待將來取得使用，故不屬公共設施保留地。原告雖主張系
    爭土地上之市場主體，於二十年前發生火災，使市場主要功能喪失云云，即使屬
    實，然如上所述，系爭土地既經私人開闢使用，非屬公共設施保留地，何況系爭
    土地尚有原告所有供商家用之二樓建築物，此為原告於本院九十二年度訴字第七
    一九號原告不服被告補徵系爭土地八十六年至九十年地價稅案中所自承（該案訴
    願卷復有照片為證），有該案判決書附卷為證，原告指系爭土地未重蓋前已回復
    為公共設施保留地之原始狀態云云，自不足採。系爭土地既經查明非屬公共設施
    保留地，則原處分按一般用地稅率課徵原告九十一年之地價稅，揆諸首揭說明，
    即於法有據。至於與系爭土地同段之九十九之一是否按千分之六計徵地價稅，與
    系爭土地應按一般稅率課徵地價稅無關，原告指原處分違反憲法第七條之平等原
    則云云，要無可採。再行政主管機關就行政法規所為之釋示，係闡明法規之原意
    ，應自法規生效之日起有其適用（司法院釋字第二八七號解釋參照），原告指雨
    農市場是在六十一年四月八日取得建物使用執照，雨農市場之興建未受主管政府
    獎勵投資興建公共設施辦法獎勵情況下興建，自然不適用財政部八十七年七月十
    五日台財稅第八七一九五四三八０號函云云，要無足採。另被告核課系爭土地地
    價稅之法令依據，係現行土地稅法相關規定，並非依臺北市獎勵投資興建公共設
    施辦法之規定，原告所主張雨農市場早於臺北市獎勵投資興建公共設施辦法八年
    產生云云，顯對法令有所誤解，併予敘明。
三、從而，原處分按一般用地稅率課徵原告共有之系爭土地九十一年地價稅並無違法
    ，訴願決定予以維持，亦無不合。原告訴請撤銷，為無理由，應予駁回。又本件
    待證事實已明，兩造其餘之攻擊防禦方法，無庸一一論斷，附此敘明。
四、據上論結，本件原告之訴為無理由，爰依行政訴訟法第九十八條第三項前段，第
    一百零四條，民事訴訟法第八十五條第一項前段，判決如主文。
中      華      民      國    九十三    年     十一     月     十一     日
                                  臺北高等行政法院  第二庭
                                            審判長  法  官  姜素娥
                                                    法  官  陳國成
                                                    法  官  吳東都
右為正本係照原本作成。
如不服本判決，應於送達後二十日內，向本院提出上訴狀並表明上訴理由，如於本判
決宣示後送達前提起上訴者，應於判決送達後二十日內補提上訴理由書（須按他造人
數附繕本）。
中      華      民      國    九十三    年     十一     月     十一     日
                                                    書記官  李金釵
